【裁判字號】    95,易,2232
【裁判日期】    951229
【裁判案由】    傷害
【裁判全文】
臺灣板橋地方法院刑事判決              95年度易字第2232號
公  訴  人  臺灣板橋地方法院檢察署檢察官
被      告  甲○○
            丙○○
上列被告等因傷害案件，經檢察官提起公訴（95年度偵字第1545
9 號），被告於準備程序中為有罪之陳述，經本院合議庭裁定由
受命法官進行簡式審判程序獨任審理，本院判決如下：
    主  文
甲○○、丙○○共同傷害人之身體，各處拘役肆拾日，如易科罰
金均以銀元佰元即新臺幣玖佰元折算壹日。
    事  實
一、甲○○於民國95年6 月19日晚上11時30分許，駕駛車號1076
    -EU 號自用小客車搭載丙○○，行經臺北縣新莊市○○路61
    巷內時，巧遇乙○○，因甲○○懷疑乙○○唆使他人搗亂其
    位於臺北縣新莊市○○路2 之1 號檳榔攤，要求乙○○解釋
    清楚，雙方發生爭執，甲○○、丙○○竟基於傷害之犯意聯
    絡，由甲○○、丙○○分持隨地拾獲之木棒、鋁棒，共同毆
    打乙○○，致乙○○受有頭部外傷併下巴撕裂傷（長3 公分
    ）、右上臂挫瘀傷及背部挫傷等傷害。
二、案經乙○○訴由臺北縣政府警察局新莊分局移送臺灣板橋地
    方法院檢察署檢察官偵查起訴。
    理  由
一、按除被告所犯為死刑、無期徒刑、最輕本刑為3 年以上有期
    徒刑之罪或高等法院管轄第一審案件者外，於第一次審判期
    日前之準備程序進行中，被告先就被訴事實為有罪之陳述時
    ，審判長得告知被告簡式審判程序之旨，並聽取當事人、代
    理人、辯護人及輔佐人之意見後，裁定進行簡式審判程序，
    刑事訴訟法第273 條之1 第1 項定有明文。經核本案被告甲○○、丙○○所犯係死刑、無期徒刑、最輕本刑為3 年以上
    有期徒刑以外之罪，其於準備程序中就被訴事實為有罪之陳
    述，經法官告知簡式審判程序之旨，並聽取公訴人及被告等
    之意見後，本院合議庭認宜進行簡式審判程序，爰依首揭規
    定合議裁定由受命法官獨任進行簡式審判程序，合先敘明。
二、上開事實，業據被告等於本院審理時坦承不諱，核與證人即
    被害人乙○○於警詢中指訴之情節相符，並有新泰綜合醫院
    診斷證明書在卷為憑，復有照片2 幀存卷可參，足徵被告等
    前揭自白核與事實相符，應堪採信。
三、查被告等行為後，刑法業於94年2 月2 日修正公布，95年7
    月1 日起施行。按「行為後法律有變更者，適用行為時之法
    律，但行為後之法律有利於行為人者，適用最有利於行為人
    之法律」，修正後刑法第2 條第1 項定有明文。此條規定係
    規範行為後法律變更所生新舊法比較適用之準據法，本身尚
    無新舊法比較之問題，於新法施行後，應一律適用新法第2
    條第1 項之規定，為「從舊從輕」之比較，先予敘明。再按
    本次法律變更，比較時應就罪刑有關之共犯、未遂犯、想像
    競合犯、牽連犯、連續犯、結合犯，以及累犯加重、自首減
    輕暨其他法定加減原因（如身分加減）與加減例等一切情形
    ，綜其全部罪刑之結果而為比較（最高法院95年5 月23日95
    年度第8 次刑事庭會議決議參照）。茲就本件新舊法比較結
    果敘述如下：
（一）刑法第28條關於共犯之規定，由原條文：「二人以上共同
      實施犯罪之行為者，皆為正犯」，修正為：「二人以上共
      同實行犯罪之行為者，皆為正犯」，揆諸本條之修正理由
      係為釐清陰謀共同正犯、預備共同正犯、共謀共同正犯是
      否合乎本條規定之正犯要件，而本件被告二人屬實行犯罪
      行為之正犯，則適用新、舊法第28條規定論擬，對被告等
      並無不利。
（二）關於罰金刑，刑法分則編各罪所定罰金刑之貨幣單位原為
      銀元，修正前刑法第33條第5 款規定：「罰金：1 元（銀
      元）以上。」，而依罰金罰鍰提高標準條例規定，就72年
      6 月26日前修正之刑法部分條文罰金數額提高2 至10倍，
      其後修正者則不提高倍數，並依現行法規所定貨幣單位折
      算新臺幣條例規定，以銀元1 元折算新臺幣3 元。修正後
      刑法第33條第5 款規定：「罰金：新臺幣1,000 元以上，
      以百元計算之。」，刑法第33條第5 款所定罰金貨幣單位
      經修正為新臺幣後，刑法分則各罪所定罰金刑之貨幣單位
      亦應配合修正為新臺幣，為使刑法分則編各罪所定罰金之
      最高數額與刑法修正前趨於一致，乃增訂刑法施行法第1
      條之1 ：「中華民國94年1 月7 日刑法修正施行後，刑法
      分則編所定罰金之貨幣單位為新臺幣。94年1 月7 日刑法
      修正時，刑法分則編未修正之條文定有罰金者，自94年1
      月7 日刑法修正施行後，就其所定數額提高為30倍。但72
      年6 月26日至94年1 月7 日新增或修正之條文，就其所定
      數額提高為3 倍。」。從而，刑法分則編各罪所定罰金刑
      之最高數額，於上開規定修正後並無不同，惟修正後刑法
      第33條第5 款所定罰金刑最低數額，較之修正前提高，自
      以修正前刑法第33條第5 款規定有利於被告。
（三）本件被告犯罪時之刑法第41條第1 項前段規定：「犯最重
      本刑為5 年以下有期徒刑以下之刑之罪，而受6 個月以下
      有期徒刑或拘役之宣告，因身體、教育、職業、家庭之關
      係或其他正當事由，執行顯有困難者，得以1 元以上3 元
      以下折算1 日，易科罰金。」又被告行為時之易科罰金折
      算標準，依廢止前罰金罰鍰提高標準條例第2 條前段規定
      ，就其原定數額提高為100 倍折算1 日，則本件被告行為
      時之易科罰金折算標準，應以銀元300 元折算1 日，經折
      算為新臺幣後，應以新臺幣900 元折算為1 日。惟95年7
      月1 日修正公布施行之刑法第41條第1 項前段則規定：「
      犯最重本刑為5 年以下有期徒刑以下之刑之罪，而受6 個
      月以下有期徒刑或拘役之宣告者，得以新臺幣1,000 元、
      2,000 元或3,000 元折算1 日，易科罰金。」比較修正前
      後之易科罰金折算標準，以95年7 月1 日修正公布施行前
      之規定，較有利於受刑人，自應依現行刑法第2 條第1 項
      前段，適用修正前刑法第41條第1 項前段規定，定其易科
      罰金之折算標準。
（四）綜此，依整體比較之結果，依修正後刑法第2 條第1 項前
      段之規定，適用行為時之舊法處斷。
四、核被告等所為，係犯刑法第277 條第1 項之傷害人之身體罪
    。被告二人間，有犯意聯絡及行為分擔，為共同正犯。審酌
    被告等雖僅因細故即動手毆打告訴人，且被告等事後均參與
    本院安排之調解而告訴人未參與調解，致未能達成和解，及
    告訴人受傷情形尚非嚴重、被告等犯後均坦承犯行，態度尚
    可等一切情狀，分別量處如主文所示之刑，並均依修正前刑
    法第41條第1 項前段之規定，諭知易科罰金之折算標準。至
    被告等持以犯本罪之木棒、鋁棒，均非被告等所有，已據被
    告等陳明在卷，依法爰不予宣告沒收。
據上論斷，應依刑事訴訟法第273 條之1 第1 項、第299 條第1
項前段，刑法第2 條第1 項前段、修正前刑法第28條、第277 條
第1 項、修正前刑法第41條第1 項前段，罰金罰鍰提高標準條例
第1 條前段、廢止前罰金罰鍰提高標準條例第2 條，現行法規所
定貨幣單位折算新臺幣條例第2條，判決如主文。
本案經檢察官郭學廉到庭執行職務。
中    華    民    國    95    年    12    月    29    日
                  刑事第二庭    法  官  李麗玲
上列正本證明與原本無異。
如不服本判決，應於判決送達後10日內，向本院提出上訴狀。
                                書記官  周百川
中    華    民    國    95    年    12    月    29    日
附錄本案判決論罪科刑法條全文
中華民國刑法第277條
傷害人之身體或健康者，處 3 年以下有期徒刑、拘役或 1 千元
以下罰金。
犯前項之罪因而致人於死者，處無期徒刑或 7 年以上有期徒刑；
致重傷者，處3年以上10年以下有期徒刑。


司法院資訊處製作；財團法人民間司法改革基金會備份。
